臺灣新竹地方法院刑事判決　　　　　　　 96年度訴字第196號
公　訴　人　臺灣新竹地方法院檢察署檢察官
被　　　告　甲○○
指定辯護人　本院公設辯護人乙○○
上列被告因強盜案件，經檢察官提起公訴（九十六年度偵緝字第
二○○號），本院判決如下：
    主  文
甲○○犯竊盜罪，累犯，處有期徒刑壹年，減為有期徒刑陸月，
如易科罰金，以新臺幣壹仟元折算壹日。
    事  實
一、甲○○前曾犯有違反麻醉藥品管理條例、竊盜等案件，最近
    於民國九十年、九十一年間因違反毒品危害防制條例案件，
    先後經本院以九十年度竹簡字第三○三號、九十一年度訴字
    第一六一號判決分別判處有期徒刑六月、七月、八月，並經
    本院以九十二年度聲字第四五號裁定定應執行有期徒刑一年
    六月確定在案，於九十三年三月三十日縮刑期滿執行完畢。
二、詎仍不知悔改，於九十五年八月二十四日中午十二時三十分
    許，在位於新竹縣湖口鄉○○路與達生路口之「全家便利商
    店」前，見車牌號碼L2P-615號重型機車停放於該處，車主
    丙○○下車進入上開便利商店購物而無人看管之際，竟意圖
    為自己不法之所有，徒手竊取丙○○所有置於該機車車把下
    方置物箱內之現金（新臺幣下同）三千元（二張一千元、一
    張五百元、五張一百元），得手後，即遭丙○○發現，甲○
    ○因害怕旋即跑離現場，丙○○為取回失竊之財物乃隨地拾
    起一支木棍緊追在後，終在附近之達生路橋下追到甲○○，
    二人因而發生扭打，丙○○並因此受有頭皮挫傷、右手挫傷
    之傷害（傷害部分未據告訴），未久甲○○即遭丙○○由後
    抱住身體而無法掙脫，同時警員亦據報趕至現場將甲○○逮
    捕，甲○○於是自右邊褲袋取出上開三千元歸還丙○○。
三、案經新竹縣警察局竹北分局報告臺灣新竹地方法院檢察署檢
    察官偵查起訴。
    理  由
壹、關於證據能力之說明：
一、按被告以外之人於審判外之言詞或書面陳述，除法律有規定
    者外，不得作為證據；又被告以外之人於審判外之陳述，雖
    不符合同法第一百五十九條之一至第一百五十九條之四之規
    定，但經當事人於審判程序同意作為證據，法院審酌該言詞
    陳述或書面陳述作成時之情況，認為適當者，亦得為證據。
    當事人、代理人或辯護人於法院調查證據時，知有第一百五
    十九條第一項不得為證據之情形，而未於言詞辯論終結前聲
    明異議者，視為有前項之同意，刑事訴訟法第一百五十九條
    第一項及第一百五十九條之五分別定有明文。查，被害人丙
    ○○於警詢中之陳述，雖為被告以外之人於審判外之陳述，
    屬傳聞證據，然被告及辯護人於本院準備程序、審判程序中
    均表示同意作為證據方法而不予爭執，且迄至言詞辯論終結
    前亦未再聲明異議，另如后所列經本院採為證據之物證，被
    告及辯護人亦均未爭執證據能力，本院審酌上開證據資料製
    作時之情況，尚無違法不當及證明力明顯過低之瑕疵，亦認
    為以之作為證據應屬適當，故揆諸上揭規定，爰逕依刑事訴
    訟法第一百五十九條之五規定，均認有證據能力，先予敘明
    。
貳、實體部分：
一、認定犯罪事實所憑之證據及理由：
（一）被告甲○○迭於警詢、檢察官訊問時及本院準備程序、審
      理程序訊問時坦白承認有於上揭時、地徒手竊取被害人丙
      ○○所有之三千元之事實。
（二）證人即被害人丙○○於警詢、檢察官訊問時及本院審理時
      之證述，證明被告確實有於上揭時、地竊取證人所有之三
      千元之事實。
（三）贓物認領保管單一紙、天成醫院診斷證明書一紙、案發現
      場及查獲現場相片共六紙，足資佐證。
（四）綜上所述，被告自白堪認與事實相符，可以採信，本案事
      證明確，被告竊盜犯行已堪認定，應依法論科。
二、論罪科刑之理由：
（一）核被告所為，係犯刑法第三百二十條第一項之竊盜罪。
（二）公訴意旨雖認被告所為，係涉犯刑法第三百二十九條之準
      強盜罪。然按刑法第三百二十九條之準強盜罪，其擬制為
      強盜罪之強暴、脅迫構成要件行為，乃指達於使人「難以
      抗拒」之程度者而言，業經司法院大法官釋字第六三○號
      解釋在案；又按刑法第三百二十九條準強盜罪之成立，必
      須以行為人為脫免逮捕、防護贓物，有當場施強暴、脅迫
      之行為始足當之，而所謂強暴、脅迫手段，必須限於行為
      人有意直接或間接對「人」之身體施以暴力或惡害通知，
      亦即需有施暴行於人之主觀意思及客觀積極行為始足當之
      ，最高法院三十年上字第三○二三號判例、八十二年度台
      上字第三八四二號判決、八十五年度台上字第一八五九號
      判決意旨可供參照。換言之，所謂強暴、脅迫仍須以一定
      形式之暴力行為為必要，倘僅係消極逃離、迴避之行為，
      並無積極攻擊行為，尚不得率以準強盜罪論處。查，證人
      丙○○於警詢時略稱：我在後面追趕，追到達生陸橋下才
      被我追上，我抓住他（被告）並要他將金錢還我，他否認
      拿錢並和我發生扭打，最後他被我制服並哀聲求饒，我和
      他大概扭打十分鐘，他一直反抗推擠我，但未能掙脫等語
      （見偵查卷第十、十一頁）；於本院審理時結證略稱：在
      追他的過程，被告都沒有講話，一直追了將近五十公尺才
      追到他，因為我追，他就跑，追到後我一氣之下就先出手
      打他，我追他的意思是要問他為何拿我的錢，要他把錢還
      我，並沒有要逮捕他的意思，追到他後先用拳頭制服他，
      之後用雙手從後面抱住他，他一直想掙脫，手一直亂揮，
      也有用手肘撞我，但是都無法掙脫，一直到警察來，我在
      警詢講的扭打過程就是這樣，在這過程中造成我頭部、臉
      部受傷等語（見本院卷第四九至五三頁）。由證人丙○○
      之證述可知，證人追被告之目的並不是要逮捕被告，被告
      係於偷竊行為被發現後隨即逃遁現場，在逃跑之過程中，
      並無任何言語脅迫或任何積極攻擊證人丙○○之行為，又
      被告雖有掙脫、反抗行為，然此係因遭證人出手毆打及從
      後抱住身體後，所為之消極抵抗行為，且最後仍被證人丙
      ○○制伏，顯然當時之狀況，證人並未達難以抗拒之程度
      ，是難遽認被告有何強暴、脅迫或使證人有何難以抗拒之
      舉止，參諸前揭意旨，自與準強盜罪所定「當場施以強暴
      、脅迫」及須達於使人「難以抗拒」之程度之要件不合；
      是公訴意旨認被告此部分係犯刑法第三百二十九條之準強
      盜罪，起訴法條容有未洽，惟竊盜與準強盜罪之罪質雖有
      不同，然其基本社會事實即竊盜基本事實仍屬相同，自應
      由本院於社會基本事實同一範圍內變更起訴之法條。
（三）被告於九十年、九十一年間因違反毒品危害防制條例案件
      ，先後經本院以九十年度竹簡字第三○三號、九十一年度
      訴字第一六一號判決分別判處有期徒刑六月、七月、八月
      ，並經本院以九十二年度聲字第四五號裁定定應執行有期
      徒刑一年六月確定在案，於九十三年三月三十日縮刑期滿
      執行完畢等情，有臺灣高等法院被告前案紀錄表一件在卷
      可參，其於受徒刑執行完畢後五年內，故意再犯本案有期
      徒刑以上之罪，為累犯，應依法加重其刑。
（四）爰審酌被告素行不佳，年輕力壯卻不思以正當之方法賺取
      財物，一時貪念而竊取他人之金錢，所為雖不尊重他人之
      財產權，然犯罪之手段尚平和，對被害人所生之危害不大
      ，且犯罪後坦承犯行，態度良好等一切情狀，量處如主文
      前段所示之刑。
（五）本案被告犯罪時間係在九十六年四月二十四日之前，且無
      中華民國九十六年罪犯減刑條例第三條所規定不予減刑之
      情形，爰依該條例第二條第一項第三款之規定，就上開所
      宣告之刑，減其刑至二分之一，併諭知易科罰金之折算標
      準。
三、適用法律：
（一）刑事訴訟法第二百九十九條第一項前段、第三百條。
（二）刑法第三百二十條第一項、第四十七條第一項、第四十一
      條第一項前段。
（三）中華民國九十六年罪犯減刑條例第二條第一項第三款、第
      七條、第九條。
（四）刑法施行法第一條之一。
本案經檢察官陳麗芬到庭執行職務。
中　　華　　民　　國　　96　　年　　12　　月　　27　　日
                  刑事第六庭審判長法　官　遲中慧
                                  法  官　黃美盈
                                  法  官　魏瑞紅
以上正本證明與原本無異。
如不服本判決應於收受本判決後10日內向本院提出上訴書狀，上
訴書狀應敘述具體理由。上訴書狀未敘述上訴理由者，應於上訴
期間屆滿後20日內補提理由書狀於本院 (均須按他造當事人之人
數附繕本 )「切勿逕送上級法院」。
中　　華　　民　　國　　96　　年　　12　　月　　27　　日
                　　　　　　　　　書記官  吳月華
附錄論罪科刑法條：
中華民國刑法第320條第1項：
（普通竊盜罪）
意圖為自己或第三人不法之所有，而竊取他人之動產者，為竊盜
罪，處 5 年以下有期徒刑、拘役或 5 百元以下罰金。
